【裁判字號】    95,上易,1085
【裁判日期】    950822
【裁判案由】    毒品危害防制條例
【裁判全文】
臺灣高等法院刑事判決                95年度上易字第1085號
上  訴  人  臺灣臺北地方法院檢察署檢察官
被      告  甲○○
                      樓
                    （現於臺灣桃園監獄執行中）
上列上訴人因被告毒品危害防制條例案件，不服臺灣臺北地方法
院94年度易字第1363號，中華民國95年4月25日第一審判決（起
訴案號：臺灣臺北地方法院檢察署94年度毒偵字第1981號），提
起上訴，本院判決如下：
    主  文
原判決撤銷。
甲○○持有第一級毒品，累犯，處有期徒刑陸月，如易科罰金以
（銀元）參佰元折算壹日。扣案之第一級毒品海洛因柒包（淨重
拾伍點參貳公克）沒收銷燬之。扣案之海洛因空包裝（重貳點伍
捌公克）沒收。
    事  實
一、甲○○前因竊盜、違反麻醉藥品管理條例案件，經台灣台中
    地方法院於民國八十四年十一月十一日以八十三年度訴字第
    二三四七號案件判決判處有期徒刑三年、六月，應執行有期
    徒刑三年四月，復因竊盜案件，於八十六年一月九日經台灣
    南投地方法院以八十五年度訴字第二三號判決判處有期徒刑
    一年二月，於八十六年一月九日判決確定，上開各罪應執行
    有期徒刑四年，於八十八年十一月二十日假釋期滿，以已執
    行完畢論；詎其猶不知悔改，明知海洛因為毒品危害防制條
    例第二條第二項第一款所規定之第一、二級毒品，不得非法
    持有之，竟仍於九十三年六月二十二日前之某日（正確日期
    不詳），無故持有第一級毒品海洛因七包（淨重一五點三二
    公克，空包裝重二點五八公克），並將上開物品攜至其所駕
    駛之ＩＷ—六二六五號自小客車上，嗣於九十三年六月二十
    二日上午六時三十五分許，其駕駛前揭汽車搭載友人廖秀娟
    、簡慧瑜，行經台北市中山區○○○路○段與錦州街口時，
    為警攔停實施臨檢盤查，並經甲○○之同意，當場於上揭自
    小客車後座上，其所有之男用手提袋內扣得上開第一級毒品
    。
二、案經台北市政府警察局中山分局報告台灣台北地方法院檢察
    署檢察官偵查起訴。
    理  由
一、證據能力部分：
    被告對於卷附各項證據方法之證據能力，於本院準備程序及
    審判程序暨原審之審判程序時，均表示無意見，本院審酌該
    等言詞陳述及書面陳述作成時之情況，並無不宜作為證據之
    情事，依刑事訴訟法第一百五十九條之五第一項規定，得作
    為證據。
二、訊據被告甲○○矢口否認有前揭持有第一毒品之犯行，辯稱
    ：扣案之毒品並非伊所有，伊有帶個手提袋云云。惟查：
(一)、被告於本院準備程序中對上開事實不爭執（見本院準備程序
    筆錄第三頁）
(二)、九十三年六月二十二日上午六時三十五分許，被告駕駛ＩＷ
    —六二六五號自小客車搭載友人廖秀娟、簡慧瑜，行經台北
    市中山區○○○路○段與錦州街口時，為警攔停實施臨檢盤
    查，並經甲○○之同意，當場於上揭自小客車後座上之男用
    手提袋內扣得第一級毒品海洛因七包（淨重一五點三二公克
    ，空包裝重二點五八）等情，業據被告於警詢、偵查及本院
    審理中自承不諱（參見九十三年度毒偵字第一四六二號，下
    簡稱偵卷第三十頁、九十三年度核退字第三八七九號卷第六
    至七頁及原審卷第四九頁反面及本院審理筆錄），且有扣案
    之第一級毒品海洛因七包可資佐證，而上開毒品經分別送法
    務部調查局鑑驗結果，認送驗白粉七包，均含笫一級毒品海
    洛因成分，淨重一五點三二公克（空包裝重二點五八公克）
   ，有法務部調查局九十三年九月七日調科壹字第０二０００
    六五二０號鑑定通知書附卷可稽（參見九十三年度偵緝字第
    一五０四號卷），是被告為警查獲時，其自小客車上後座之
    男用手提袋內確有第一級毒品乙節，應殆無疑義。是本件尚
    應審究者，乃上開第一級毒品係由何人持有。
(三)、上開扣案之第一級毒品所放置之男用手提袋係被告所有乙情
    ，業據證人廖秀娟於原審審理中到庭結證陳稱：上開男用手
    提袋我上車時就有看到，當時車上沒有別人，那台車是被告
    的車，手提袋是被告所有等語甚詳（參見原審卷第一０四至
    一０五頁），核與證人簡慧瑜於原法院九十四年度訴字第八
    十號案件中結證所稱：我在錦州街口坐上甲○○的車，不到
    五分鐘就被警察攔檢，我上車時，後座就已經有放一個手提
    袋等語（參見九十四年度訴字第八十號案件九十四年九月六
    日審判筆錄第三頁），均屬相符。至於被告於警詢中供稱：
    在伊手提袋內之犯罪證物伊不清楚從何而來，廖秀娟手提袋
    內之犯罪證物伊也不清楚從何而來等語（參見偵卷第三一頁
    ），然本院認：手提袋既係被告所有，再以證人簡慧諭所證
    ：原先手提袋內尚有一只紙袋，被告有將毒品放入紙袋內，
    在被警察攔時，伊將紙袋拿出來交給右前座之廖慧娟後下車
    等情（見台灣台北地方法院九十四年度訴字第八十號卷九十
    四年九月六日筆錄）故從上開事證相互勾稽，手提袋既係被
    告所有，且手提袋內之紙袋毒品為被告所有，則手提袋內原
    有之毒品當亦屬被告所有。顯見被告於警詢中及本院審理時
    承認上開男用手提袋係其所有，惟辯稱不知袋內之毒品係何
    人所有云云，顯係事後卸責之詞，委不足採；從而上開男用
    手提袋暨其內扣案之第一級毒品應均係被告所持有，應至堪
    認定。本件事證明確，被告犯行洵堪認定，應予依法論科。
三、查海洛因係毒品害防制條例第二條第二項第一款所定之第一
    級毒品。核被告所為，係犯毒品危害防制條例第十一條第一
    項之持有第一級毒品罪。又被告前因竊盜、違反麻醉藥品管
    理條例案件，經台灣台中地方法院於八十四年十一月十一日
    以八十三年度訴字第二三四七號案件判決判處有期徒刑三年
    、六月，應執行有期徒刑三年四月，復因竊盜案件，於八十
    六年一月九日經台灣南投地方法院以八十五年度訴字第二三
    號判決判處有期徒刑一年二月，於八十六年一月九日判決確
    定，上開各罪應執行有期徒刑四年，於八十八年十一月二十
    日假釋期滿，以已執行完畢論，其於前案執行完畢後五年內
    ，再故意犯本件有期徒刑以上之罪，不論依修正前之刑法第
    四十七條，或修正後之刑法第四十七條第一項之規定，均構
    成累犯，對被告而言並無有利或不利之情形，自不生新舊法
    比較之問題，應逕依修正前之刑法第四十七條，論以累犯，
    並遞予加重之。
四、原審予以論罪科刑，固非無據。惟原判決對扣案之海洛因
    七包（淨重一五點三二公克）誤為驗餘淨重一七點三四七一
    公克（實際上此為當時扣得之安非他命之重量）。至於本
    案同時扣得之第二級毒品，安非他命一包（合計十七點四０
    七八公克，驗餘淨重十七點三四七一公克）及ＭＤＭＡ一顆
    （淨重零點一七一四公克，已於鑑定時全數鑑析用罄），經
    查：被告於九十二年四月七日下午五時五十五分為警查獲前
    九十六小時內某時點起至九十三年七月五日凌晨一時四十分
    許，為警查獲前施用第二級毒品安非他命，並於九十三年六
    月二十二日上午六時四十分許，為警扣得安非他命一包（合
    計十七點四０七八公克，驗餘淨重十七點三四七一公克）之
    事實，業據本院於九十四年四月二十一日以九十三年度上易
    字第一五００號判處有期徒刑一年而確定，有該判決書及本
    院之前案紀錄表可考，該判決亦認定被告於九十三年六月二
    十二日所持有之安非他命係供施用，其持有之低度行為應為
    施用之高度行為所吸收，不另論罪。而九十三年六月二十二
    日亦扣得被告持有之第二級毒品ＭＤＭＡ一顆（淨重零點一
    七一四公克），其持有ＭＤＭＡ與持有之安非他命，係同一
    持有第二級毒品行為，當亦為前開判決所論處之施用第二級
    毒品之犯行所吸收，而不另論罪，且檢察官就被告持有安非
    他命及ＭＤＭＡ，均未起訴。則原審對被告持有ＭＤＭＡ一
    顆（淨重零點一七一四公克）部分，逕為論處持有第二級毒
    品罪，而未說明其理由，顯有訴外裁判之違誤。再被告本
    案之犯行係累犯，應加重其刑，且其持有第一級毒品之重量
    高達十五點三二公克，已超過毒品危害防制條例第十一條第
    四項所定達一定數量（由行政院定為淨重五公克以上），應
    再遞加重其刑，原審僅量處被告有期徒刑四月，顯有量刑過
    輕之不當。原判決既有前揭違誤、不當之處，即屬難以維持
    。從而公訴人以被告有累犯及持有第一級毒品之數量達淨重
    五公克以上之二次加重事由，原審僅量處被告有期徒刑四月
    ，量刑尚嫌過輕等語，核屬有理，爰撤銷原判決。爰審酌被
    告前有竊盜、施用毒品等多次前科，仍不知謹慎自持之素行
    ，持有第一級毒品數量多，易造成重大危害及其犯罪動機、
    目的及犯後否認犯行態度不佳等一切情狀，量處如主文第二
    項所示之刑，並諭知易科罰金之折算標準。被告於犯罪時之
    刑法第四十一條第一項前段規定：「犯最重本刑為五年以下
    有期徒刑以下之刑之罪，而受六個月以下有期徒刑或拘役之
    宣告，因身體、教育、職業、家庭之關係或其他正當事由，
    執行顯有困難者，得以一元以上三元以下折算一日，易科罰
    金。」又被告行為時之易科罰金折算標準，修正前罰金罰鍰
    提高標準條例第二條前段（現已刪除）規定，就其原定數額
    提高為一百倍折算一日，則本件被告行為時之易科罰金折算
    標準，應以銀元三百元折算1日，經折算為新臺幣後，應以
    新臺幣九百元折算為一日。惟九十五年七月一日修正公布施
    行之刑法第四十一條第一項前段則規定：「犯最重本刑為五
    年以下有期徒刑以下之刑之罪，而受六個月以下有期徒刑或
    拘役之宣告者，得以新臺幣一千元、二千元或三千元折算一
    日，易科罰金。」比較修正前後之易科罰金折算標準，以九
    十五年七月一日修正公布施行前之規定，較有利於被告，則
    應依刑法第二條第一項前段，適用修正前刑法第四十一條第
    一項前段規定，定其折算標準。另扣案之第一級毒品海洛因
    七包（淨重一五點三二公克），係查獲之毒品，應依毒品危
    害防制條例第十八條第一項前段之規定宣告沒收銷燬之。另
    海洛因之空包裝重二點五八公克，既係用於包裹毒品，防其
    裸露、潮濕，便於攜帶，可與毒品分離，係供本案犯罪所用
    之物，由上開事證，當亦屬被告所有，爰依刑法第三十八條
    第一項第二款之規定，併予宣告沒收。
據上論斷，應依刑事訴訟法第三百六十九條第一項前段、第三百
六十四條、第二百九十九條第一項前段，毒品危害防制條例第十
一條第一項、第四項、第十八條第一項前段，刑法第二條第一項
前段、第十一條、第三十八條第一項第二款、修正前刑法第四十
七條、第四十一條第一項前段、修正前罰金罰鍰提高標準條例第
二條，判決如主文。
本案經檢察官侯千姬到庭執行職務。
中    華    民    國    95    年    8     月    22    日
                  刑事第十四庭  審判長法  官  蘇隆惠
                                      法  官  林瑞斌
                                      法  官  林秀鳳
以上正本證明與原本無異。
不得上訴。
                                      書記官  耿鳳君
中    華    民    國    95    年    8     月    24    日
附錄：本案論罪科刑法條全文
毒品危害防制條例第11條
持有第一級毒品者，處3年以下有期徒刑、拘役或新臺幣5萬元以
下罰金。
持有第二級毒品者，處2年以下有期徒刑、拘役或新臺幣3萬元以
下罰金。


司法院資訊處製作；財團法人民間司法改革基金會備份。
